臺灣板橋地方法院刑事判決　　　　　　　　　　　　八十九年度交易字第六三五號
　　公　訴　人　臺灣板橋地方法院檢察署檢察官
　　被　　　告　乙○○
右列被告因過失傷害案件，經檢察官提起公訴（八十九年度偵字第一八八三七號），
本院判決如左：
    主  文
乙○○因過失傷害人致重傷，累犯，處有期徒刑伍月，如易科罰金，以參佰元折算壹
日。
    事  實
一乙○○於民國八十年間，因恐嚇案件，經臺灣高等法院判處有期徒刑一年十月，緩
  刑五年確定，嗣於八十四年間，經撤銷緩刑，而於八十六年三月二十日縮刑期滿執
  行完畢。詎李土怡猶未能戒慎警惕，復於八十九年七月二十九日十九時許，駕駛牌
  照號碼ＥＣＭ—一七七號機車，沿台北縣板橋市○○○路由板橋往台北方向行駛，
  於途經板橋市○○○路○段二五九巷無號誌之三岔路口附近時，本應注意汽車行車
  速度，在市區每小時不得超過四十公里，及應注意減速慢行和警戒車前狀況，以備
  隨時採取必要之安全措施，庶免發生危險。而依當時情形，雖為夜間但有照明設備
  ，道路亦無障礙物，且視距良好，並無不能注意之情事，乃乙○○竟疏未注意，貿
  然以超過四十公里之時速疾駛，致於發現正在穿越道路之庚○○時，已不及煞車而
  將之撞倒在地，使庚○○因而受有四肢多處創傷及頭部外傷併應腦膜下血腫，終至
  呈現植物人狀態之重傷害。
二案經台北縣警察局板橋分局報請臺灣板橋地方法院檢察署檢察官偵辦，並由檢察官
  指定戊○○代行告訴後，提起公訴。
    理  由
一認定犯罪事實所憑之證據及理由
  (一)程序上之理由
    本件依卷附國立臺灣大學醫學院附設醫院九十年一月十九日（八九）校附醫祕字
    第三○○八四號函所示，被害人庚○○現仍在昏迷中，是其本人即不能行使告訴
    權；而據行政院退除役官兵輔導委員會臺北縣榮民服務處板橋責任區之輔導員戊○○及與庚○○同住之證人丙○○所言，被害人庚○○在台灣地區別無其他親屬
    ，是本件亦無其他得為告訴之人。檢察官因依職權指定戊○○為代行告訴之人，
    核無不合，先予敘明。
  (二)實體上之理由
    1.訊據被告乙○○固坦承有於前揭時地，駕駛上述機車撞及被害人庚○○，惟矢
      口否認有何過失，辯稱：當時係被害人闖紅燈，且被害人頭部之傷害並非伊撞
      擊所致，而是被害人於返家後上所時不慎摔倒所造成云云。
    2.經查：
      關於被害人庚○○確有於右揭時地遭被告騎機車撞倒一節，業據告訴人戊○○指訴在卷，且為被告自承無訛。並有經警制作之道路交通事故調查報告表
        及所拍攝之現場照片附卷可參。
      按汽車行車速度，在市區時速不得超過四十公里；又汽車行經無號誌之交岔
        路口，應減速慢行，作隨時停車之準備，九十年六月一日修正施行前之道路
        交通安全規則第九十三條第一項第一款及第四款定有明文。本件依被告於警
        訊及檢察官偵查中或稱：伊當時速度每小時四十五公里（見偵查卷第四頁被
        告警訊筆錄）；或稱：伊當時時速在四、五十公里之間（見偵查卷第二十六
        頁八十九年十月二十日檢察官訊問筆錄）；而依偵查卷附道路交通事故調查
        報告表所載，本件車禍所在地點係屬市區道路，且為無號誌三岔路口（見偵
        查卷第十二頁反面），被告於行經該處時，本應注意減速慢行並遵守時速四
        十公里之速限規定，乃被告竟仍以逾四十公里之時速前行以致肇事，足見被
        告當時顯有未注意遵守上開速限及應減速慢行規定之疏失。
      再按汽車行駛時，駕駛人應注意車前狀況，並隨時採取必要之安全措施，前
        揭規則第九十四條第三項亦著有規定。本件據被告於本院調查中所言，伊係
        機車前車輪撞到被害人庚○○之左側（參本院卷第四十七頁）；而依上述偵
        查卷附之道路交通事故調查報告表所示，被告肇事當時雖為夜間但有照明，
        道路並無障礙物，且視距良好，乃被告於此情形下竟仍未能及時發現被害人
        致予正面撞擊，顯見其亦有未注意警戒車前狀況之疏失。
      雖被告辯稱：當時被害人有闖紅燈云云。然據證人即台北縣警察局板橋分局
        板橋派出所警員謝其益證稱：現場路口並無號誌（見本院卷第二十三頁），
        且前述道路交通事故調查報告表亦係記載本件車禍現場為無號誌之交岔路口
        ，其既無號誌，如何有闖紅燈之可言？可見被告此之辯解不實，為無可取。
      被害人庚○○因上述車禍遭撞擊後，確有經救護車先送至台北縣立板橋醫院
        診治，亦經證人即與被害人同住之丙○○、甲○○、至車禍現場處理之台北
        縣警察局板橋分局板橋派出所警員沈金源及陳信雄、救護車駕駛丁○○等人
        證述屬實，並有記載被害人庚○○於八十九年七月二十九日至台北縣立板橋
        醫院急診之病歷摘要（影本）在卷可憑。
      雖證人即上述警員陳信雄次於本院中證稱：「印象中救護車來時，庚○○還
        在找他的拖鞋，庚○○不太願意讓救護車送他到醫院，：：：：庚○○說他
        沒有怎樣，不用去醫院檢查，且外觀上也沒有看到他有何處流血」等語（見
        本院卷第四十七頁）；證人即上開救護車駕駛丁○○於本院中亦證稱「當時
        被害人身上沒有明顯之外傷（據丁○○說明：伊所謂沒有明顯之外傷，係指
        從外表看沒有明顯之出血情形）」等情（見本院卷第一五○頁）；另證人即
        與被害人同住之甲○○亦於本院中證稱：被害人庚○○於第一次至台北縣立
        板橋醫院就診後，約隔一小時左右回家，伊當時未見庚○○頭部有外傷云云
        （見本院卷第一三○頁），惟查：
        (1)依台北縣立板橋醫院病歷摘要所載，被害人庚○○於八十九年七月二十九
          日二十時許，初次送至該院診時，其四肢有多重擦傷之傷害（見本院卷第
          一三八頁）；即被告於本院調查中亦陳稱：「：：：：我有看到他右邊長
          褲大腿處有破，右大腿也有擦傷」等語（見本院卷第四十七頁），足徵被
          害人庚○○於車禍後，至少其四肢已明顯受有傷害，並非全無外傷。
        (2)上開台北縣立板橋醫院病歷固同時記載：「患者（即被害人）：：：：在
          兩度來院急診過程內，並無相關頭部外傷之敘述，亦無關於家屬之代訴紀
          錄」等情，然依其內容觀之，該院就關於被害人頭部有無外傷一節，顯然
          只偏重在被害人及其家人究竟曾有為如何之敘述，至於該院是否有針對此
          部分為進一步之檢查，以及被害人之頭部是否確無外傷，則仍有未明，尚
          難僅憑上述記載即足斷言。惟若再觀之同一病歷所載「經查，患者於８９
          ─７─２９，２０：００（八十九年七月二十九日晚上八時）來院急診，
          當時意識清醒，四肢多重擦傷，在經傷口處理後，於２０：３０（晚上八
          時三十分）離院。同日２３：２５（晚上十一時二十五分）病患重入急診
          ，當時意識清醒，呈現嚴重頭痛、噁心及嘔吐之現象。於００：４０（即
          八十九年七月三十日凌晨零時四十分）因意識欠穩，而行電腦斷層頭部掃
          瞄，在確立為急性顱內出血後，於０１：４２（即八十九年七月三十日凌
          晨零時四十二分）轉院至台大：：：：」（見本院卷第一三八頁）等情，
          足見被害人庚○○之頭部確實受有顱內出血（即硬腦膜下出血）之傷害。
        (3)至於被害人顱內出血（即硬腦膜下出血）之傷害是否為遭被告撞擊倒地所
          致？因本件被害人既於前揭時地遭被告撞擊，其撞擊之時間為八十九年七
          月二十九日十九時許，此距被害人於同日二十三時二十五分因呈現頭痛、
          噁心、嘔吐等現象而再次送醫急診之時間，相去不過約四小時，且其頭部
          嗣後經電腦斷層掃瞄，亦確定有急性顱內出血（即硬腦膜下出血），徵諸
          證人即此次曾為被害人急診之台北縣立板橋醫院外科主任醫師己○○於本
          院所言「硬腦膜下出血最多發生之原因是頭部挫傷」、「急性硬腦膜下出
          血百分之九十九在七十二小時內會發生症狀，一般說來會有嘔吐、意識昏
          迷：：：：」之情節以觀，足認被害人之此一頭部傷害，顯與被告撞擊行
          為有關。
        (4)被告雖辯稱：上述被害人頭部所受傷害，係其返家後於上廁所時不慎摔倒
          有以致云云。第經質之與被害人同住之證人丙○○及其子甲○○，均據渠
          等否認有被告所指之事實，而被告又自陳別無證據可資佐證，其此部分辯
          解即非可採。
        (5)被害人因顱內出血（即硬腦膜下出血），雖經於八十九年七月三十日轉送
          國立臺灣大學醫學院附設醫院診治，並於同日進行緊急手術，惟因其到院
          時，昏迷指數已為Ｅ１Ｍ４Ｖ１，而其於八十九年十二月二十日出院時，
          係呈植物人狀態，其傷勢已達難治之程度，此亦有國立臺灣大學醫學院附
          設醫院九十年一月十九日（八九）校附醫祕字第三○○八四號函在卷可考
          （見本院卷第九十二頁），是足認被害人所受傷害已達重傷害之程度。
      綜上所述，被告既因駕駛機車疏未注意遵守速限及減速慢行規定，又未注意
        車前狀況，以致撞及被害人，被告自有過失；而被害人遭被告撞擊後，確受
        有如上所述之傷害，並因而致重傷，則被告之過失駕駛行為，與被害人之受
        傷間，即具有相當因果關係。是本件被告過失傷害致重傷之犯罪事證已明，
        其犯行堪以認定。
二論罪科刑之理由
  (一)核被告乙○○所為，係犯刑法第二百八十四條第一項後段之過失傷害人致重傷罪
    。
  (二)被告有如事實欄所載犯罪科刑暨執行情形，此有臺灣高等法院檢察署刑案紀錄簡
    覆表在卷可憑，其於有期徒刑執行完畢後，五年內再犯有期徒刑以上刑之本罪，
    為累犯，應依刑法第四十七條規定，加重其刑。
  (三)雖證人即制作被告警訊筆錄之台北縣警察局板橋分局板橋派出所警員謝其益於本
    院中證述：本案是其同事沈金源及陳信雄於巡邏時，自己發現的等語（見本院卷
    第二十二頁）；而證人沈金源於九十年一月十九日在本院調查中亦證稱：係渠等
    巡經案發地點，見一群人圍在該處，經上前查看並詢問在場之人，始知發生車禍
    等情（見本院卷第四十六頁）；又台北縣警察局板橋分局於八十九年十二月二十
    二日以板警刑城字第三六六三○號函答復本院所詢本件被告乙○○是否於自首情
    形時，亦據復略以：「經查本案當時係本分局板橋派出所員警沈金源、陳信雄等
    二名巡邏時發現自行前往處理」云云。惟查：依偵查卷附道路交通事故調查報告
    表所載，本件報案人既為被告李土怡，且據證人沈金源稱：渠等到現場時，被告
    亦在場，並當場坦承肇事，再徵諸證人沈金源及陳信雄均未指渠等於被告自承肇
    事前即已知悉肇事者身分之情節以觀，應認本件被告仍合於自首之要件，合依刑
    法第六十二條前段規定，減輕其刑。並依法先加後減之。
  (四)爰審酌被告之品行、過失之程度、因犯罪所生之危害及犯罪後否認過失且又迄未
    與告訴人和解之態度等一切情狀，量處如主文所示之刑。
  (五)又按行為後法律有變更者，適用裁判時之法律。但裁判前之法律有利於行為人者
    ，適用最有利於行為人之法律，刑法第二條第一項定有明文。有關刑法第四十一
    條關於易科罰金之規定，業經立法院於九十年一月四日修正通過，並經總統於同
    年月十日明令公布，同年月十二日生效施行。觀諸上開修正後得易科罰金之規定
    「犯最重本刑為五年以下有期徒刑以下之刑之罪，而受六個月以下有期徒刑或拘
    役之宣告，因身體、教育、職業、家庭之關係或其他正當事由，執行顯有困難者
    ，得以一元以上三元以下折算一日，易科罰金。但確因不執行所宣告之刑，難收
    矯正之效，或難以維持法秩序者，不在此限。併合處罰之數罪，均有前項情形，
    其應執行之刑逾六月者，亦同」，較修正前同條所定「犯最重本刑為三年以下有
    期徒刑以下之刑之罪，而受六月以有期徒刑或拘役之宣告，因身體、教育、職業
    、或家庭之關係，執行顯有困難者，得以一元以上三元以下折算一日，易科罰金
    」之內容，顯然為有利於被告。本件被告行為時既係在刑法第四十一條修正前，
    且係犯最重本刑為一年以下有期徒刑之過失傷害致重傷罪，又僅被論處有期徒刑
    五月，揆諸前揭所述，本件自有修正後刑法第四十一條第一項前段規定之適用，
    爰併依該規定諭知如易科罰金以三百元折算一日之折算標準。
三適用之法律
  (一)刑事訴訟法第二百九十九條第一項前段。
  (二)刑法第二條第一項前段、第二百八十四條第一項後段、第四十七條、第六十二條
    前段、第四十一條第一項前段。
  (三)罰金罰鍰提高標準條例第一條前段、第二條第一項。
本案經檢察官黃明絹到庭執行職務。
中      華      民      國    九十一    年      一    月      二      日
                              臺灣板橋地方法院刑事第五庭
                                  法    官  余來炎
右正本證明與原本無異。
如不服本判決，應於判決送達後十日內向本院提出上訴狀 (應附繕本) ，上訴於
臺灣高等法院。
                                  書 記 官  白俊傑
中      華      民      國    九十一     年      一     月       八     日
附錄本案論罪科刑法條全文：
刑法第二百八十四條
因過失傷害人者，處六月以下有期徒刑、拘役或五百元以下罰金，致重傷者，處一年
以下有期徒刑、拘役或五百元以下罰金。
從事業務之人，因業務上之過失傷害人者，處一年以下有期徒刑、拘役或一千元以下
罰金，致重傷者，處三年以下有期徒刑、拘役或二千元以下罰金。
